最高法院刑事判決　　　　　　　　　　　　　　　九十一年度台上字第一一○三號
　　上 訴 人　台灣高等法院高雄分院檢察署檢察官
　　被　　告　甲○○
右上訴人因被告走私案件，不服台灣高等法院高雄分院中華民國九十年十一月二十一
日第二審更審判決（九十年度上更(一)字第三０七號，起訴案號：台灣高雄地方法院檢
察署八十八年度偵字第三０五四六號），提起上訴，本院判決如左：
    主  文
原判決撤銷，發回台灣高等法院高雄分院。
    理  由
本件原判決以公訴意旨略以：被告甲○○係台達貿易有限公司（下稱台達公司）之實
際負責人，與黃國泰（另案業經台灣高雄地方法院判處有期徒刑一年六月，復經本院
判決駁回上訴確定）及年籍住所不詳之成年男子「吳明正」，三人基於私運管制物品
進口之共同犯意聯絡，於民國八十八年五月十日由被告以台達公司名義委託不知情之
統報關有限公司（下稱統公司）之負責人蘇癸深，向財政部高雄關稅局中島支局
報關，申報自大陸廈門裝載香港轉運進口一千零八十件（起訴書誤載為一千八百零八
十件），共計三萬九千四百二十公斤之大陸製竹鞘一批，計二只貨櫃（進口報單第Ｂ
Ｄ／８８／Ｖ３９６／００２６，貨櫃號碼ＷＨＬＵ｜0000000、00000
00（起訴書誤載為７１３））。「吳明正」者則負責在大陸地區先將上開二只貨櫃
尾部內層以特製鐵隔間板焊接夾層密窩，藏匿逾新台幣（下同）十萬元及重量逾一千
公斤公告數額之管制物品大陸花菇五百三十公斤、金針菜六千公斤（完稅價格總計為
二十九萬八千四百元），再以大陸製竹鞘裝入貨櫃用以掩飾。進而將上開二只貨櫃委
由不知情之萬海航運股份有限公司代理之忠春輪船長，私運進口至國境內。嗣於八十
八年五月十一日下午十一時四十五分許，經高雄關稅局倉棧組關員，在高雄港第六十
三號碼頭貨櫃集散站開櫃抽核查獲，並扣得上開花菇、金針菜各一批（業經高雄關稅
局為沒入處分）。因認被告涉犯懲治走私條例第二條第一項之私運管制物品逾公告數
額罪。經審理結果，認被告犯罪不能證明，因而撤銷第一審科刑之判決，改判諭知被
告無罪，固非無見。
惟查：(一)被告雖辯稱伊係借公司進口商之牌照給黃國泰辦理報關進口，也有要求黃國
泰出具切結書約定借牌之事等語，然依卷附黃國泰另犯走私案件之判決書所載，其係
碧欣企業有限公司負責人，曾於八十八年一月十八日以碧欣公司之名義，委託泰興報
關有限公司，向財政部高雄關稅局中島支局報關，申報自大陸裝載香港轉運，進口大
陸製冥紙，藏匿香菇、金針等走私之事實（見原審更(一)卷第五五、五六頁）。是黃國
泰本身既為碧欣企業有限公司負責人，可以該公司名義報關進口大陸製物品，是否有
向被告借用台達公司之牌照報關之必要，已非無疑。(二)、依統公司負責人蘇癸深到
庭證稱：係被告委託報關，伊不認識黃國泰等語，及被告坦承係伊委託蘇癸深報關，
而非黃國泰委託等情（見原審更(一)卷第四三頁）。若係黃國泰借台達公司之牌照報關
，何以黃國泰未出面，竟由被告委託報關，與常情有違；且被告出借台達公司之牌照
及親自出面委託報關之動機、目的為何，亦未明瞭。(三)、依卷附黃國泰具名之切結書
影本所載，該切結書係於八十八年四月十日書立，已記載有進口之櫃號：ＷＨＬＵ0
000000、0000000（見八十八年度偵字第二二七三八號卷第十八頁反面
），但依被告所供係黃國泰買竹鞘後，才向其借台達公司的名義辦理竹鞘進口等情（
見更(一)卷第三十頁），但據大陸人士張百齡提出之說明書，記載買竹鞘完成交易之日
期係一九九九（八十八）年五月三日，另付款之收據亦分別記載為一九九九年四月十
五日及五月四日（見九十年度上訴字第一００號卷第六六頁、原審更(一)卷第四八、四
九頁），均在切結書書立日期之後，是該切結書是否確係黃國泰所寫，何時所書立，
及書立切結書之原因、目的為何，亦均未明瞭。以上各事項，攸關被告有無參與本件
之走私犯行，原審未深入調查說明，遽依被告所辯及提出之切結書影本，即改判諭知
被告無罪，致無法發現真實，難謂無未盡調查職責及理由不備之違誤。檢察官上訴意
旨執以指摘原判決不當，非無理由，應認仍有撤銷發回更審之原因。
據上論結，應依刑事訴訟法第三百九十七條、第四百零一條，判決如主文。
中      華      民      國    九十一    年      二      月    二十七    日
                              最高法院刑事第八庭
                                  審判長法官  莊  登  照
                                        法官  洪  明  輝
                                        法官  黃  一  鑫
                                        法官  魏  新  和
                                        法官  林  秀  夫
      右正本證明與原本無異
                                              書  記  官
中      華      民      國    九十一    年      三      月      六      日
